【裁判字號】    90,上訴,815
【裁判日期】    900731
【裁判案由】    違反槍砲彈藥刀械管制條例
【裁判全文】
臺灣高等法院臺南分院刑事判決           九十年度上訴字第八一五號         Ｃ
      上  訴  人
      即  被  告  甲  ○  ○
      選任辯護人  蘇陳俊哲
右上訴人因槍砲彈藥刀械管制條例案件，不服臺灣臺南地方法院九十年度訴字第三八
二號中華民國九十年五月二十一日第一審判決（起訴案號：臺灣臺南地方法院檢察署
九十年度偵字第一九九二號），提起上訴，本院判決如左：
      主      文
原判決撤銷。
甲○○未經許可持有可發射子彈具有殺傷力之玩具手槍，處有期徒刑壹年陸月，併科
罰金新台幣伍萬元，罰金如易服勞役，以新台幣玖佰元即銀元參佰元折算壹日。仿Ｃ
ＯＬＴ廠半自動手槍製造之改造玩具手槍壹支（槍枝管制編號：000000000
0號）、火藥壹小包（驗餘淨重一．三二公克）、空彈殼柒顆及底火陸拾貳顆，均沒
收。
      事      實
一、甲○○於民國（下同）八十九年十月間，在台南市○○路與北安路附近之巷子內
    ，以新台幣二萬元之代價，向一姓名年籍不詳之成年男子購得具有殺傷力之仿Ｃ
    ＯＬＴ廠半自動手槍製造之改造玩具手槍一支及具殺傷力之上開改造玩具手槍所
    使用之子彈之主要組成零件火藥一小包（毛重一．九０公克，淨重一．三八公克
    ，驗餘淨重一．三二公克）、空彈殼七顆、底火六十二顆，而未經許可，持有上
    開具有殺傷力之改造玩具手槍及該改造玩具手槍所使用之子彈之主要組成零件火
    藥一小包、空彈殼七顆、底火六十二顆，並將之藏放在其台南市○○區○○路四
    段一一九巷四五弄七號住處內。嗣於九十年二月六日十二時四十分許，為警據報
    持搜索票至前址住處查獲，並當場扣得上開改造玩具手槍一支、火藥一小包、空
    彈殼七顆、底火六十二顆及不具殺傷力之改造子彈三顆（其中一顆已於試射時滅
    失）。
二、案經台南市警察局移送臺灣台南地方法院檢察署檢察官偵查起訴。
      理      由
一、右揭事實迭據被告甲○○於警訊、原審偵審及本院審理中坦承不諱，復有如事實
    欄所示之物扣案足資佐證，而扣案之上開玩具手槍、空彈殼、底火、改造子彈及
    火藥分別經送內政部警政署刑事警察局鑑定結果，認該手槍係仿ＣＯＬＴ廠半自
    動手槍製造之金屬玩具手槍更換土造金屬槍管改造而成，機械性能良好，可擊發
    適用子彈，認具殺傷力；改造子彈三顆，採樣一顆試射，無法擊發，認不具殺傷
    力；送驗空彈殼七顆，認均係玩具金屬空彈殼；送驗底火六十二顆，認均係玩具
    槍用底火帽；另該火藥檢出碳粉、鋁粉、硫磺、氯酸鉀等成分，係煙火類火藥等
    情，有該局九十年二月十三日、三月九日刑鑑字第一五五六五號、第一五九五五
    號鑑驗通知書二紙附卷可稽，參以被告於本院審理時坦認於購買上開改造玩具手
    槍時，該販賣者亦同時交付該手槍所使用之子彈之主要組成零件火藥一小包、空
    彈殼七顆、底火六十二顆，而火藥、空彈殼、底火足以供填充組成上開改造玩具
    手槍所使用之子彈，為該子彈之主要組成零件無訛，此為眾所周知之事，當為被
    告所知悉。故被告之事證明確，犯行洵堪認定。
二、核被告甲○○未經許可持有改造玩具手槍及該改造玩具手槍所使用之子彈之主要
    組成零件火藥一小包、空彈殼七顆、底火六十二顆，所為係犯槍砲彈藥刀械管制
    條例第十一條第四項之未經許可持有可發射子彈具有殺傷力之槍砲罪及同條例第
    十三條第四項之未經許可持有彈藥主要零件罪。被告所犯上開二罪，係一行為觸
    犯數罪名，屬想像競合，應從一重之未經許可持有可發射子彈具有殺傷力之槍砲
    罪處斷。又上開未經許可持有彈藥主要零件空彈殼、底火部分，起訴事實已論及
    ，雖起訴論罪法條漏引，惟此部分既已起訴，本院自得予以審理。又持有火藥部
    分，雖未經公訴人起訴，惟與起訴部分具有想像競合犯裁判上一罪之關係，自為
    起訴效力所及，本院自得一併審究，附此說明。
三、原審因予被告論罪科刑，固非無見。惟（１）原判決事實欄認扣案上開改造子彈
    三顆不具殺傷力，然其判決理由疏未說明其認定之依據，即有不洽。（２）又警
    尚查扣有上開火藥一小包，原判決事實欄漏未載明，其與另扣案之空彈殼七顆、
    底火六十二顆是否係屬上開改造玩具手槍所使用之子彈之主要組成零件，原判決
    理由未予認定，復未予以說明是否成立槍砲彈藥刀械管制條例第十三條第四項之
    未經許可持有彈藥主要零件罪，亦有不洽。被告上訴指摘原判決量刑過重而有不
    當之處，雖無理由，惟原判決既有上開可議之處，應予撤銷改判。爰審酌被告之
    品行、犯罪動機、目的、手段、持有玩具手槍及該手槍所使用之子彈之主要組成
    零件等數量，並未持之犯案或持往公共場所、所生之危害程度及犯後態度等一切
    情狀，改量處如主文第二項所示之刑，並就罰金部分諭知易服勞役，以新台幣九
    百元即銀元三百元折算一日之標準。又被告係犯槍砲彈藥刀械管制條例第十一條
    第四項之罪名，依同條例第十九條第一項之規定，本應於刑之執行完畢或赦免後
    ，令入勞動場所，強制工作三年，惟依八十七年十二月十八日公布之司法院大法
    官會議釋字第四七一號解釋意旨，犯槍砲彈藥刀械管制條例第十九條第一項所列
    舉之罪，如依個案情節不符比例原則，即不得適用該條例宣告保安處分；查本件
    被告甲○○並無任何前科紀錄，有臺灣高等法院被告全國前案紀錄表在卷可徵，
    其因年輕識淺初犯本罪，且犯後尚知坦承犯行猶見悔意，本院依其情節輕重及行
    為之嚴重性、所表現之危險性，認尚未達宣告保安處分之比例，本院自無庸再依
    該法宣告強制工作，併此敘明。扣案之仿ＣＯＬＴ廠半自動手槍製造之改造玩具
    手槍一支、火藥一小包（毛重一．九０公克，淨重一．三八公克，驗餘淨重一．
    三二公克）、空彈殼七顆、底火六十二顆，依槍砲彈藥刀械管制條例第五條規定
    均為違禁物，爰依刑法第三十八條第一項第一款之規定宣告沒收。
據上論斷，應依刑事訴訟法第三百六十九條第一項前段、第三百六十四條、第二百九
十九條第一項前段，槍砲彈藥刀械管制條例第十一條第四項、第十三條第四項，刑法
第十一條前段、第五十五條、第四十二條第二項、第三十八條第一項第一款，罰金罰
鍰提高標準條例第二條，判決如主文。
本案經檢察官邱克斌到庭執行職務。
中    華    民    國      九十      年      七      月     三十一       日
                                  臺灣高等法院臺南分院刑事第一庭
                                      審判長法官  鄭    文    肅
                                            法官  黃    三    哲
                                            法官  王    浦    傑
右正本證明與原本無異。
如不服本判決，應於判決送達後十日內向本院提出上訴狀，其未敘述理由者並應於提
出上訴狀後十日內向本院補提理由書（應附繕本)。
                                      法院書記官  蔡    振    豐
中    華    民    國      九十      年      八      月      一          日
附錄法條：
槍砲彈藥刀械管制條例第十一條第四項：未經許可，持有、寄藏或意圖販賣而陳列第
                                    一項所列槍砲者，處一年以上七年以下有期
                                    徒刑，併科新臺幣七百萬元以下罰金。
槍砲彈藥刀械管制條例第十三條第四項：未經許可，持有、寄藏或意圖販賣而陳列第
            一項所列零件者，第六月以上五年以下有期
                                    徒刑，併科新台幣三百萬元以下罰金。


司法院資訊處製作；財團法人民間司法改革基金會備份。
